臺灣士林地方法院刑事判決
111年度簡上字第97號
上  訴  人  臺灣士林地方檢察署檢察官
被      告  何芝蘭


上列上訴人因被告過失傷害案件，不服本院於111年6月30日111
年度簡字第104號第一審判決（起訴案號：111年度偵字第6520號
），提起上訴，本院判決如下：
    主    文
上訴駁回。
    事實及理由
一、本案審判範圍
  ㈠按刑事訴訟法第348條第3項規定：「上訴得明示僅就判決之
    刑、沒收或保安處分一部為之」，而其立法理由指出：「為
    尊重當事人設定攻防之範圍，並減輕上訴審審理之負擔，容
    許上訴權人僅針對刑、沒收或保安處分一部提起上訴，其未
    表明上訴之認定犯罪事實部分，則不在第二審之審判範圍。
    如為數罪併罰之案件，亦得僅針對各罪之刑、沒收、保安處
    分或對併罰所定之應執行刑、沒收、保安處分，提起上訴，
    其效力不及於原審所認定之各犯罪事實，此部分犯罪事實不
    在上訴審審查範圍」。是科刑事項已可不隨同其犯罪事實而
    單獨成為上訴之標的，且上訴人明示僅就科刑事項上訴時，
    第二審法院即不再就原審法院所認定之犯罪事實為審查，而
    應以原審法院所認定之犯罪事實，作為論認原審量刑妥適與
    否的判斷基礎；第1項之上訴，準用第3編第1章及第2章除第
    361條外之規定，刑事訴訟法第455條之1第3項分別定有明文
    。
  ㈡本案依上訴人即檢察官於上訴書所載，明示僅就原判決之量
    刑提起上訴（本院簡上卷第91頁），故本院僅就原判決量刑
    部分進行審理，檢察官未表明上訴之犯罪事實及所犯法條部
    分則不屬本院審判範圍，就相關犯罪事實及所犯法條之認定
    均引用原判決所記載之事實、證據及理由（如附件），合先
    敘明。
二、檢察官上訴意旨略以：本件被告何芝蘭過失傷害犯行造成告
    訴人徐淑美受有右側足部挫擦瘀傷等傷害，告訴人事發之後
    ，就所受傷害持續就診，長期治療致身心俱疲，且擔憂受傷
    部位是否為影響日後數十年之日常行動且長期受受傷部位疼
    痛困擾，告訴人因而前往身心科就治，然被告自110年9月15
    日事發迄今並未賠償告訴人，原審判決對被告所涉犯之法定
    刑度1年以下有期徒刑、拘役或10萬元以下罰金之過失傷害
    罪，僅量處被告拘役5日，未達中度之刑，量刑顯然過輕，
    未符合罪刑相當之比例原則，難認判決妥適，請求撤銷原判
    決，另為適當合法之判決等語。
三、駁回上訴之理由：
　㈠按量刑之輕重，係事實審法院得依職權自由裁量之事項，茍
    已斟酌刑法第57條各款所列情狀而未逾越法定刑度，則不得
    遽指為違法。又刑罰之量定屬法院自由裁量之職權行使，但
    仍應審酌刑法第57條所列各款事由及一切情狀，為酌量輕重
    之標準，並非漫無限制，在同一犯罪事實與情節，如別無其
    他加重或減輕之原因，下級法院量定之刑，亦無過重或失輕
    之不當情形，則上級法院對於下級法院之職權行使，原則上
    應予尊重。
　㈡原審簡易判決審酌被告在醫院內推輪椅時，應注意輪椅之材
    質堅硬，如與人發生碰撞，極易造成人體受傷，且醫院大廳
    內人來人往，內部行人通常還得看著各種指示標誌、跑馬燈
    號，被告推著輪椅其應注意往來安全之義務，更應高於一般
    行人並適時避開之，然其竟一時疏未注意前方狀況，致告訴
    人受有如起訴書犯罪事實欄一所載之傷害，所為實有不該，
    惟念及被告犯後已坦承犯行，於原審準備程序時當庭表示願
    意賠償告訴人新臺幣（下同）2萬元，惟仍遭告訴人拒絕等
    情，足認被告並非完全無賠償告訴人之意願，暨考量被告為
    大專畢業之智識程度、已婚、目前從事機車零件製造業、月
    薪約3萬元之生活狀況，暨其品性、智識程度、犯罪後態度
    、告訴人所受之傷害，又告訴人當時在行走中亦邊走邊接聽
    手機，亦有可歸責之處等一切情狀，量處拘役5日，並諭知
    易科罰金之折算標準，已充分斟酌被告之犯罪情節及其個人
    狀況，並將告訴人所受傷害及雙方尚未達成和解等情納入考
    量，依刑法第57條各款事項為量刑，經核原審所處刑度並無
    濫用裁量權、違反罪刑相當原則等違法或不當情形。
　㈢告訴人雖具狀主張其係遭被告所推之輪椅壓到右腳背，且除
    原審判決認定之傷害外，另受有右側踝部肌腱發炎、韌帶拉
    傷等傷害，導致其頻繁就診，迄今傷勢仍未痊癒及身心受創
    等詞，並提出振興醫院門診紀錄、臺大醫院診斷證明書等資
    料為憑。然查：
　⑴依卷內現場監視器錄影擷取畫面並無法明確認定被告所推之
    輪椅輪胎確有壓到告訴人之右腳，是告訴人主張其右腳背遭
    被告之輪椅輪胎所壓到云云，已難遽採；又告訴人主張受有
    右側踝部肌腱發炎、韌帶拉傷等傷害部分為被告於本院準備
    及審理時均否認在案，而觀之告訴人於案發當日於振興醫院
    放射診斷科之檢查報告記載：「No evidence of abnormal 
    bony change or fracture」，有卷存上開檢查報告(本院簡
    上卷第307頁)可徵，是被告主張告訴人前揭傷害並非本案事
    故所造成，尚非無據；再告訴人於同年月20日之放射診斷科
    檢查報告則記載「Enthesophyte formation of right calc
    aneous」等詞，亦有上開檢查報告(本院簡上卷第309頁)在
    卷可憑，均未發現告訴人有前述右側踝部肌腱發炎、韌帶拉
    傷等傷害，則告訴人上開傷害是否確係本案事故所造成，實
    令人質疑；佐以踝部肌腱發炎、韌帶拉傷之傷害並非少見，
    甚至一般人走路不慎都有可能發生，而告訴人上開傷勢係在
    本案事故發生後11日、甚至隔年才發現，顯然無法排除告訴
    人右側踝部肌腱發炎、韌帶拉傷之傷害係其他因素介入所造
    成，此部分即難率爾認定告訴人上開傷勢確係本案事故所致
    ，而為被告不利之認定。
　⑵告訴人復主張因上開傷勢導致其前往振興醫院身心治療科就
    診，長期服用抗憂鬱藥物等語，然觀諸告訴人提出之振興醫
    院111年5月11日、同年6月8日門診紀錄，在病情描述部分記
    載：「長期睡不好，50多歲感到累了，長期照顧公公20年，
    婆婆的壓力會跟先生抱怨，他就會講我，我就會難過」等詞
    ，有上開門診紀錄（本院簡上卷第277、279頁）可參，顯見
    告訴人身心狀況係其家庭關係所致，尚無從據此認定與本案
    被告之過失傷害行為有關。
　⑶本案檢察官僅就量刑部分提起上訴，並未主張原審事實認定
    有誤，業如前述，是以本院即不應再就原審認定之犯罪事實
    為審查，而應以原審所認定之犯罪事實為認定依據。又本案
    係因告訴人具狀表明上開理由，本院認有予以說明之必要，
    爰說明如上。再被告雖於本院準備程序時聲請勘驗現場監視
    器錄影畫面，然因本院不再就犯罪事實審查，即無再行勘驗
    之必要，附此陳明。
四、綜上，原判決並無上訴意旨所指之量刑違法或不當之處，檢
    察官上訴請求改判較重之刑，為無理由，應予駁回。　
據上論斷，應依刑事訴訟法第455條之1第1項、第3項、第368條
，判決如主文。　　　
本案經檢察官莊富棋提起公訴，檢察官郭騰月提起上訴及到庭執
行職務。　
中　　華　　民　　國　　111 　年　　12　　月　　7 　　日
                  刑事第八庭　審判長法  官  楊廼伶
　　　　　　　　　                  法  官  李東益
　　　　　　　　　                  法  官  林正忠
以上正本證明與原本無異。
本判決不得上訴。
                                    書記官  張佩旻
中　　華　　民　　國　　111 　年　　12　　月　　12　　日
附件：111年度簡字第104號判決